【裁判字號】    91,訴,2681
【裁判日期】    920416
【裁判案由】    違反槍砲彈藥刀械管制條例
【裁判全文】
臺灣高雄地方法院刑事判決                        九十一年度訴字第二六八一號
    公  訴  人  臺灣高雄地方法院檢察署檢察官
    被      告  甲○○
右列被告因違反槍砲彈藥刀械管制條例案件，經檢察官提起公訴（九十年度偵字第一
八七○九號），本院判決如左：
    主  文
甲○○未經許可，寄藏其他可發射子彈具有殺傷力之改造手槍，累犯，處有期徒刑壹
年陸月，併科罰金新台幣陸萬元，罰金如易服勞役，以參佰元（即新台幣玖佰元）折
算壹日。
扣案之仿ＣＯＬＴ廠半自動手槍製造之玩具手槍壹支（獲案槍枝管制編號：0000
000000）、仿半自動手槍製造之金屬玩具手槍壹支（獲案槍枝管制編號：00
00000000）及口徑９ｍｍ制式半自動手槍之子彈壹顆（彈底標記為ＷＰ９２
）均沒收。
    事  實
一、甲○○前因公共危險案件，經本院於民國八十四年九月十八日以八十四年度易字
    第二九九九號判處有期徒刑四月，並於八十四年十月十六日確定，嗣於八十五年
    三月二十二日執行完畢。詎甲○○猶不知悔改，竟於八十七年十月初某日，在高
    雄市前鎮區某海產店內，受年籍姓名均不詳之綽號「文洲仔」之成年友人所託，
    代為保管可發射子彈具有殺傷力之仿ＣＯＬＴ廠半自動手槍製造之玩具手槍（獲
    案槍枝管制編號：0000000000）、仿半自動手槍製造之金屬玩具手槍
    壹支（獲案槍枝管制編號：0000000000）各乙支及具有殺傷力之口徑
    ９ｍｍ制式半自動手槍之子彈二顆（彈底標記分別為ＷＰ９２、Ｐ９０），並將
    之藏置於其高雄市○○區○○路十四之十六號住處花圃底下，未經中央主管機關
    許可而寄藏之。其後甲○○因違反檢肅流氓條例案件，經送東成技訓所施以感訓
    ，於九十年八月二十三日出所後，因擔心上開改造手槍及子彈為警查獲，遂將之
    取出擦拭，並改為藏置在其母親郭秀雲於上址之房間床鋪與隔間之縫隙中（起訴
    書誤載為床鋪與衣櫃之縫隙中）。嗣於九十年十月四日晚上八時許，為警至上址
    搜索而當場查獲，並自前述藏置處取出而扣得上開槍、彈。
二、案經高雄市政府警察局鹽埕分局報告台灣高雄地方法院檢察署檢察官偵查起訴。
    理  由
一、訊據被告甲○○固坦承於右開時、地為警搜索而取出查扣前揭改造手槍及子彈之
    事實，惟矢口否認有何違反槍砲彈藥刀械管制條例之犯行，辯稱：伊不知前揭槍
    、彈為何出現在伊母親房間內，鄰居說是乙○○拿到伊住處放置的，伊係被栽贓
    的，伊在警詢中會承認，是因為警員說伊承認後才要將伊之母親送醫云云。經查
    ：
  (一)右開時、地之犯罪事實，業據被告於警詢及初次偵訊中坦承無訛，核其前後所供
    尚屬相符；本院復於九十二年三月二十八日勘驗警方於案發當日至被告前揭住處
    執行搜索時所攝之錄影帶，經播放該錄影帶觀覽結果，警方當日執行搜索過程平
    和，在場人除被告外，尚有被告之母郭秀雲及其弟洪昆洲在場，三人對警方之搜
    索皆予以配合，且精神狀況良好，警方在被告房間搜索，查無任何得扣押物後，
    隨即搜索被告母親之房間，嗣於該房床鋪與隔間之縫隙中，發現二支手槍（一支
    用深色類似毛巾或塑膠製的袋子包覆，另一支則無任何包覆），此有勘驗筆錄乙
    份在卷可稽，可知警方確係依法於上址執行搜索而扣得前揭槍、彈，此亦經被告
    於警方扣押物品目錄表上確認無訛後蓋印指模在卷；又前揭槍、彈雖係在被告母
    親郭秀雲房間搜索扣得，但證人郭秀雲於警詢及偵查中則否認該槍、彈係其所有
    ，亦非其所放置等語（參見警詢卷第五頁、偵查卷第二十頁背面）；此外並有前
    揭槍、彈扣案可稽，而前揭槍、彈經送內政部警政署刑事警察局鑑定結果，略認
    ：(1)送鑑手槍二支，其中一支係仿ＣＯＬＴ廠半自動手槍製造之玩具手槍（獲案
    槍枝管制編號：0000000000），槍枝握把及滑套均為金屬材質，雖槍
    管為塑膠材質，惟已貫通，以打擊底火（藥）引爆子彈內火藥為發射動力，機械
    性能良好。又雖槍枝材質部分為塑膠，於發射子彈時，因子彈之爆炸高壓，可能
    造成爆裂，但其彈頭仍可射出，且其發射動能可達每平方公分二十焦耳，認具有
    殺傷力；另一支手槍係仿半自動手槍製造之金屬玩具手槍（獲案槍枝管制編號：
    0000000000），金屬槍管上方有破裂口，惟不影響槍枝之發射功能，
    認亦具有殺傷力。(2)送鑑子彈二顆，認均係口徑９ｍｍ制式半自動手槍彈，彈底
    標記分別為「ＷＰ９２」、「Ｐ９０」，試射彈底標記「Ｐ９０」之子彈乙顆，
    認均具有殺傷力等情，有該局九十年十一月五日刑鑑字第二○五三五五號鑑定通
    知書暨槍枝殺傷力鑑驗說明各乙份附卷足憑。準此而論，前揭槍、彈應分屬槍砲
    彈藥刀械管制條例第四條第一項第一款、第二款所規定之槍砲及彈藥，依同條例
    第五條規定，非經中央主管機關許可，不得寄藏之。
  (二)被告固於第二次偵訊及本院審理時改口辯稱：伊在警詢中會承認，是因為警員說
    伊承認後才要將伊之母親送醫云云。惟查，證人即當初執行搜索及詢問被告之警
    員蔡孟昌到庭證稱：「．．．被告開始否認，只說是別人寄放在他住處的，與他
    母親、弟弟無關。他母親、弟弟則說不知情．．．當天有全程錄影，並沒有威脅
    或逼迫被告承認，更不可能說要他承認後，才將他母親送醫院」等語（參見本院
    九十一年十月七日審判筆錄），是依該證人所稱，並無被告所辯此事。又被告復
    於本院審理時供承於警詢中警員並無以刑求、脅迫等方法向其取供，且其當時之
    意識係屬自由等情，則是否真有其上開所辯乙節，益難認定。況被告經警方移送
    台灣高雄地方法院檢察署，於檢察官初次偵訊中，仍係坦承確有為本件之犯行。
    倘果如被告所辯，係因警方以上述方法逼其於警詢中承認，則其於檢察官偵訊中
    ，大可向檢察官陳明，豈有繼續坦承本件犯行之理？實有違常情。此外，本院於
    九十二年三月十八日及三月二十八日分別勘驗警詢錄音帶及錄影帶，經播放聽取
    及觀覽結果，警詢錄音帶固因發生問題而無法出現警詢時問答之聲音，但觀覽警
    詢現場，警員詢問過程平和，尚無刑求、脅迫等情，亦未發現警員與被告談到是
    否將其母送醫之問題，有勘驗筆錄二份在卷可稽，是亦難認定被告於警詢中承認
    乙節係因警員以其母送醫與否為脅所致。故被告此節所辯，既查無證據足資證明
    ，自難認屬為真。
  (三)被告另辯稱：鄰居說前揭槍、彈是乙○○拿到伊住處放置的，伊係被栽贓的云云
    。惟查，證人乙○○到庭證稱：本件槍、彈與伊並無關係，伊並無栽贓被告之情
    事，伊只是去檢舉被告而已，因為伊與案外人呂珠墻發生爭吵打架，呂珠墻告訴
    被告，被告即拿出槍枝指著伊說要伊小心，不可再對呂珠墻不禮貌，伊才去找管
    區警員蔡孟昌檢舉被告持有槍枝等語（參見本院九十一年十月三十日審判筆錄）
    ；而證人即被告所說之鄰居呂珠墻於偵查中則證稱：伊沒有看到乙○○跑到被告
    家，警方對伊說若有看到要承認，但伊沒有看到，所以無法承認等語（參見偵查
    卷第二八頁正面）。故依上開二位證人所證，證人乙○○否認有何栽贓情事，證
    人呂珠墻則否認曾目睹乙○○將本件槍、彈拿去被告住處置放之事實。又本院將
    前揭槍、彈送請內政部警政署刑事警察局鑑定其上之指紋誰屬，經比對鑑定結果
    ，雖未發現被告之指紋遺留其上，但亦未發現有證人乙○○之指紋，此有該局九
    十一年十二月七日刑紋字第○九一○三二三八九一號鑑驗書乙份附卷為佐，是亦
    難採為對被告有利之認定，此外復查無其他證據足資證明被告上開所辯為真，其
    所辯乙節仍不足採。
  (四)綜上所述，既有相關證據資料足資證明被告確有寄藏前揭槍、彈之事實，且被告
    所辯復均不足採，本件事證即屬明確，被告之犯行應堪認定。
二、核被告所為，係違反槍砲彈藥刀械管制條例第十一條第四項之「未經許可寄藏其
    他可發射子彈之改造手槍」罪及第十二條第四項之「未經許可寄藏子彈」罪。按
    寄藏與持有，均係將物置於自己實力支配之下，僅寄藏必先有他人之持有行為，
    而後始為之受寄代藏而已，故寄藏之受人委託代為保管，其保管之本身，亦屬持
    有，不過，此之持有係受寄之當然結果。槍砲彈藥刀械管制條例第十一條第四項
    、第十二條第四項係將「持有」與「寄藏」為分別之處罰規定，則單純之「持有
    」，固不包括「寄藏」，但「寄藏」之受人委託代為保管，其保管之本身所為之
    「持有」，既係「寄藏」之當然結果，法律上自宜僅就「寄藏」行為為包括之評
    價，不應另就「持有」予以論罪（參照最高法院七十四年度台上字第三四○○號
    判例）。被告以一行為同時寄藏改造手槍及子彈，為一行為觸犯構成要件不相同
    之罪名，為想像競合犯，應從重依槍砲彈藥刀械管制條例第十一條第四項之「未
    經許可寄藏其他可發射子彈之改造手槍」罪論處。又被告前因公共危險案件，經
    本院於八十四年九月十八日以八十四年度易字第二九九九號判處有期徒刑四月，
    並於八十四年十月十六日確定，嗣於八十五年三月二十二日執行完畢，有本院被
    告院內索引卡紀錄表、台灣高等法院被告全國前案紀錄表各乙份在卷可按，其受
    有期徒刑執行完畢，於五年以內再犯本件最重本刑為有期徒刑以上之罪，為累犯
    ，應依刑法第四十七條之規定，加重其刑。本院審酌被告非法寄藏改造手槍及子
    彈等物，對社會治安造成之隱藏危害甚大，且於本院審理時仍飾詞圖卸其責，毫
    無悔過之意；惟另考量被告雖長時期寄藏前揭槍、彈，但尚查無其以之實際從事
    不法活動，且寄藏之改造手槍僅二支、子彈僅二顆，數量尚屬非鉅等一切情狀，
    量處如主文所示之刑，並就罰金部分諭知易服勞役之折算標準，以資懲儆。至公
    訴人固求刑六年，但本院審酌被告雖飾詞卸責，不見悔意，但衡以其實際所生之
    危害尚屬有限，倘遽量處有期徒刑六年，亦未免失之過重，而有罪刑不相當之情
    形，故綜合考量各項情狀，本院認為諭知如主文所示之刑應較屬適當。此外，扣
    案之前揭改造手槍二支及子彈乙顆（彈底標記為ＷＰ９２），均具有殺傷力，分
    屬槍砲彈藥刀械管制條例第四條第一項第一款、第二款所規定之槍砲及彈藥，依
    該條例第五條規定，非經中央主管機關許可，不得寄藏之，已如前述，均屬該條
    例所規定之違禁物無訛，爰依刑法第三十八條第一項第一款規定，併予宣告沒收
    。至扣案之前揭子彈乙顆（彈底標記為Ｐ９０），業已因鑑驗試射而滅失，自毋
    庸為沒收之宣告，附此敘明。
據上論結，應依刑事訴訟法第二百九十九條第一項前段，槍砲彈藥刀械管制條例第十
一條第四項、第十二條第四項，刑法第十一條前段、第五十五條、第四十七條、第四
十二條第二項、第三十八條第一項第一款，罰金罰鍰提高標準條例第二條，現行法規
所定貨幣單位折算新台幣條例第二條，判決如主文。
本案經檢察官洪信旭到庭執行職務。
中      華      民      國      九十二      年    四    月     十六     日
                                臺灣高雄地方法院刑事第七庭
                                    法  官  陳信旗
右為正本證明與原本無異。
如不服本判決，應於送達後十日內，向本院提出上訴狀。
                                    書記官  張家榮
中      華      民      國      九十二      年    四    月     十六     日
附錄本判決論罪之法條：
槍砲彈藥刀械管制條例第十一條
    未經許可，製造、販賣或運輸第四條第一項第一款所稱其他可發射金屬或子彈具
    有殺傷力之各式槍砲者，處五年以上有期徒刑，併科新臺幣一千萬元以下罰金。
    未經許可，轉讓、出租或出借前項所列槍砲者，處三年以上十年以下有期徒刑，
    併科新臺幣七百萬元以下罰金。
    意圖供自己或他人犯罪之用，而犯前二項之罪者，處無期徒刑或七年以上有期徒
    刑，併科新臺幣一千萬元以下罰金。
    未經許可，持有、寄藏或意圖販賣而陳列第一項所列槍砲者，處一年以上七年以
    下有期徒刑，併科新臺幣七百萬元以下罰金。
    第一項至第三項之未遂犯罰之。
槍砲彈藥刀械管制條例第十二條
    未經許可，製造、販賣或運輸子彈者，處一年以上七年以下有期徒刑，併科新台
    幣五百萬元以下罰金。
    未經許可，轉讓、出租或出借子彈者，處六月以上五年以下有期徒刑，併科新台
    幣三百萬元以下罰金。
    意圖供自己或他人犯罪之用，而犯前二項之罪者，處三年以上十年以下有期徒刑
    ，併科新台幣七百萬元以下罰金。
    未經許可，持有、寄藏或意圖販賣而陳列子彈者，處五年以下有期徒刑，併科新
    台幣三百萬元以下罰金。
    第一項至第三項之未遂犯罰之。


司法院資訊處製作；財團法人民間司法改革基金會備份。
